臺灣嘉義地方法院民事判決
111年度嘉小字第557號
原      告  林雨嫺  
被      告  陳仲賓  

上列當事人間因被告傷害案件，原告提起刑事附帶民事訴訟請求
侵權行為損害賠償事件，經本院刑事庭以111年度嘉簡附民字第1
0號刑事附帶民事訴訟裁定移送前來，本院於民國111年9月23日
言詞辯論終結，判決如下：
　　主  文
一、被告應給付原告新臺幣11,630元，及自民國111年4月22日起
    至清償日止，按週年利率百分之5計算之利息。
二、原告其餘之訴駁回。
三、本判決第1項得假執行。
    事實及理由
一、被告經合法通知，未於言詞辯論期日到場，且核無民事訴訟
    法第386條各款所列情形，應依原告之聲請，由其一造辯論
    而為判決。
二、原告主張：被告基於傷害之犯意於民國110年10月15日16時5
    0分許，在嘉義縣○○鄉○○村○○○街000號之甕窯雞嘉義店，徒
    手及持木棍毆打原告，至原告致有右耳廓深部撕裂傷3公分
    併耳軟骨骨折等傷害，爰依民法第184條、第193條及195條
    規定，提起本件訴訟等語，並請求醫藥費用新臺幣(下同)23
    ,157元；精神損害賠償5萬元；不能工作損失1,200元。並聲
    明：被告應給付原告74,357元，及自起訴狀繕本送達之翌日
    起至清償日止，按週年利率百分之5計算之利息。
三、被告未於言詞辯論期日到場，依其曾經提出之書狀稱：承認
    確實有於上開時、地傷害原告併致傷，然案發過程係因原告
    至被告餐廳辦公室索要離職薪資，被告之弟稱不能代領他人
    薪資及要求離開辦公室，而造成原告不快而且爭執，引起被
    告不滿，而致原告於傷，原告對於此件事件與有過失，對於
    醫療費用不爭執，對於精神損害賠償應為1萬元，對於不能
    工作之損失因就醫3次，被告原無工作，請求賠償工作損失
    無理由。
四、本院之判斷：
(一)原告主張遭被告於上開時、地故意傷害而致傷等情，為被告
    所不爭執，且有原告天主教中華聖母修女會醫療財團法人天
    主教聖馬爾定醫院診斷證明書及本院111年度嘉簡字第334號
    判決在卷可佐，此部分事實堪信為真。
(二)按因故意或過失，不法侵害他人之權利者，負損害賠償責任
    。民法第184條第1項前段定有明文。次按不法侵害他人之身
    體或健康者，對於被害人因此喪失或減少勞動能力，或增加
    生活上之需要時，應負損害賠償責任；不法侵害他人之身體
    、健康者，被害人雖非財產上之損害，亦得請求賠償相當之
    金額。民法第193條第1項、第195條第1項前段亦有明文。查
    原告之上開傷勢確係被告故意行為所致，業如上述，則原告
    主張被告應負侵權行為損害賠償責任，洵屬有據。
(三)茲就原告下列各請求項目及金額是否應予准許，分別審究如
    下：
 1、醫藥費用2萬3,157元部分：按損害賠償，除法律另有規定或
    契約另有訂定外，應以填補債權人所受損害及所失利益為限
    ，民法第216條第1項規定甚明。故損害賠償之範圍，應以被
    害人實際所受之損害為衡，若無損害即無賠償之可言，且衡
    量賠償之標準，首應調查被害人「實際上之損害額」，始能
    定其數額之多寡。易言之，損害賠償制度係以填補被害人現
    實所生損害為目的，被害人如實際上未發生損害，自不得請
    求損害賠償。又一般民眾與中央健康保險局所訂立之全民健
    康保險契約，雖係以被保險人身體完整不受侵害為其保護內
    容而有人身保險之色彩，惟究其投保目的，乃在補償被保險
    人因治療疾病所產生之費用，即在填補被保險人之具體損失
    ，致兼有財產保險之性質，故仍應有保險法「禁止不當得利
    原則」之適用。從而，倘全民健康保險之被保險人之醫療費
    用係經中央健康保險局支付者，基於被保險人不得因疾病受
    治療而獲取不當利益之理，其自不得再向侵權行為人請求該
    部分之費用，而僅得就其自負額部分為主張。經查，原告主
    張因被告之侵權行為，而受有前揭傷勢，共支出醫療費用2
    萬3,157元等語，固有天主教中華聖母修女會醫療財團法人
    醫療收據可證(見附民卷第11頁至第13頁)。惟依該醫療收據
    內容所示，原告自付金額為1,630元(570+340+340+320+60=1
    630)，其餘為健保給付，依上揭說明，原告得請求被告賠償
    者，自僅限於其受有實際損害即自負額1,630元，逾此範圍
    之請求，即無足採。
 2、精神賠償費5萬部分：按慰藉金之賠償須以人格權遭遇侵害
    ，使精神上受有痛苦為必要，其核給之標準固與財產上損害
    之計算不同，然非不可斟酌雙方身分資力與加害程度，及其
    他各種情形核定相當之數額（最高法院51年台上字第223號
    判決意旨參照）。本院審酌原告因本件侵權行為受有右耳廓
    深部撕裂傷3公分併耳軟骨骨折傷害，且是遭被告故意傷害
    ，所受之精神自較過失侵權行為為重，且原告因傷勢受有相
    當之痛苦，自得請求被告賠償其精神上之損害。並衡酌兩造
    之身分、地位、經濟能力(見本院依職權調閱兩造之稅務電
    子閘門財產所得調件明細)、本件侵權行為發生之原因，與
    原告所受傷害因而帶來之生活不便及身心痛苦之程度等一切
    情狀，認原告請求精神慰撫金，應以1萬元為適當，逾此範
    圍部分為無理由。
 3、不能工作之損失1200元部分，因原告所提出之診斷證明書並
    未提及有因就診住院之情形，且最長一次的就診時間為3小
    時5分，衡情就診三次的時間均仍尚能工作，此部分請求為
    無理由。
 4、從而，原告所受損害總額為11,630元(1630+10000=11630)。
(四)又按損失之發生或擴大，被害人與有過失者，法院得減輕賠
    償或免除之。民法第217條第1項定有明文。查本件發生過程
    據被告之弟陳景和證稱：因為當時原告不是我們的員工，所
    以要陪同員工呂志偉進來領薪水時，我就不讓原告進我辦公
    室。但她不理我仍然進來，過程中態度很差，我請她離開，
    但她一直挑釁我，我就打電話報警，在過程中她依然態度很
    差，被告忍不住，就衝進來發生毆打等語(見本院卷第58頁)
    ，是可知原告挑釁及態度不好的對象係被告之弟而非被告，
    且本件既已經報警，本可以不傷害人之方式結束爭執，被告
    竟耐不住情緒出手毆打，尚難認原告與有過失。　　　
五、綜上所述，原告本於侵權行為之法律關係，請求被告給付11
    ,630元，及自起訴狀繕本送達被告翌日即111年4月22日（於
    111年4月21日送達，送達證書見附民卷第23頁）起至清償日
    止，按週年利率百分之5計算之利息，為有理由，應予准許
    ；逾此範圍之請求，則無理由，應予駁回。
六、本件事證已臻明確，兩造其餘陳述及所提證據，核與判決之
    結果不生影響，爰不逐一論述，併此敘明。
七、本件係適用小額訴訟程序所為被告敗訴之判決，依民事訴訟
    法第436條之20之規定，應依職權宣告假執行。
八、由刑事庭移送民事庭之附帶民事訴訟案件，免納裁判費用，
    此有刑事訴訟法第504條第2項之明文規定。據此，原告提起
    本件刑事附帶民事訴訟請求被告賠償損害，依法無需繳納裁
    判費，另綜觀卷內資料，兩造復無其他訴訟費用之支出，爰
    無庸宣告兩造各應負擔訴訟費用之金額。
中　　華　　民　　國　　111 　年　　10　　月　　7 　　日
                  臺灣嘉義地方法院嘉義簡易庭
                                  法　官　謝其達
以上正本係照原本作成。
如對本判決上訴，須於判決送達後20日內向本庭（嘉義市文化路
308之1號）提出上訴狀（均須按他造當事人之人數附繕本）。如
委任律師提起上訴者，應一併繳納上訴審裁判費。
民事訴訟法第436條之24第2項規定：對小額程序之第一審裁判之
上訴或抗告，非以其違背法令為理由，不得為之。
中　　華　　民　　國　　111 　年　　10　　月　　7 　　日
                                  書記官  李珈慧